臺灣橋頭地方法院民事裁定
111年度消債更字第4號
聲  請  人  
即債務人    賴書儀  
0000000000000000

0000000000000000

代  理  人  張素芳  法扶律師
上列當事人因消費者債務清理事件聲請更生，本院裁定如下：
    主  文
聲請人賴書儀自民國一百一十一年五月三十日下午四時起開始更
生程序。
命司法事務官進行本件更生程序。
    理  由
一、聲請意旨略以：聲請人即債務人賴書儀前向金融機構辦理保
    證契約、就學貸款等，致積欠無擔保債務計新臺幣（下同）
    3,188,430元，因無法清償債務，乃於民國108年11月間向本
    院聲請前置調解，因無法負擔債權人所提還款方案而於109
    年1月2日調解不成立，聲請人有不能清償債務或有不能清償
    之虞，復未經法院裁定開始清算程序或宣告破產，爰依法聲
    請准予裁定更生等語。
二、按「債務人不能清償債務或有不能清償之虞者，得依本條例
    所定更生或清算程序，清理其債務。」消費者債務清理條例
    （下稱消債條例）第3條定有明文。衡以消費者與金融機構
    間債之關係之發生，係依契約自由原則及相互間之信賴為基
    礎，此為社會經濟活動得以維繫及發展之重要支柱，債務人
    經濟窘迫，固不應任其自生自滅，債權人一方之利益，仍不
    能因之摒棄不顧。是債務人於協商程序中，自應本於個人實
    際財產及收支狀況，依最大誠信原則，商討解決方案。如終
    究不能成立協商，於聲請更生或清算時，法院審酌上開條文
    所謂「不能清償或有不能清償之虞」，自宜綜衡債務人全部
    收支、信用及財產狀況，評估是否因負擔債務，而不能維持
    最基本之生活條件；所陳報之各項花費，是否確屬必要性之
    支出；如曾有協商方案，其條件是否已無法兼顧個人生活之
    基本需求等情，為其判斷之準據。
三、經查：
  ㈠聲請人前向各金融機構辦理保證契約、就學貸款等，致現積
    欠無擔保債務至少3,188,430元，前即已因無法清償債務，
    而於108年11月間向本院聲請前置調解，因無法負擔債權人
    所提還款方案而於109年1月2日調解不成立等情，有111年1
    月12日更生聲請狀所附債權人清冊、財團法人金融聯合徵信
    中心前置協商專用債權人清冊、信用報告、各債權人債權陳
    報狀等件在卷可稽，並經本院調取108年度司消債調字第384
    號卷宗核閱屬實。
  ㈡聲請人現擔任高雄市燕巢國小代課教師，以鐘點計薪，每月
    薪資約22,000元，依109年1月至111年1月薪資明細表所示，
    此期間薪資總額為491,251元，核每月平均薪資約21,359元
    ，而其名下僅國泰人壽保險解約金810元，108、109年度申
    報所得分別為304,640元、298,800元，核109年度每月平均
    所得24,900元，現勞工保險投保薪資27,600元，惟每月領有
    租屋補助3,200元等情，有財產及收入狀況說明書、勞工保
    險被保險人投保資料表、綜合所得稅各類所得資料清單暨國
    稅局財產歸屬資料清單、111年2月8日陳報狀所附薪資明細
    表、薪資及租屋補助轉帳存摺內頁、國泰人壽保險股份有限
    公司111年4月7日國壽字第1110040232號函附卷可稽。則查
    無聲請人有其他收入來源，佐以聲請人提出薪資明細表為證
    ，則以聲請人主張之收入來源，應全非虛罔，是以其自陳每
    月薪資22,000元，加計租屋補助3,200元後，共25,200元作
    為核算其現在償債能力之基礎，應能反映真實收入狀況。
  ㈢至支出部分，聲請人主張需扶養2名未成年子女，每月支出扶
    養費8,000元。按直系血親相互間，互負扶養之義務，民法
    第1114條第1款定有明文。查聲請人與配偶育有2名未成年子
    女分別為106年、108年生，未有申報所得，每月領有育兒津
    貼7,500元等情，有戶籍謄本、綜合所得稅各類所得資料清
    單暨國稅局財產歸屬資料清單、領取各項補助之存摺內頁等
    附卷可證。扶養費用部分，依消債條例第64條之2第1、2項
    ，並參照民法第1118、1119條規定，其負扶養義務之程度，
    亦應考量其目前身負債務之窘境，所負擔之扶養義務能力，
    自非比一般，在無其他更為詳實之資料可供佐證之情形下，
    故本院認定以111年度高雄市最低生活費標準之1.2倍17,303
    元為標準，則扣除育兒津貼並與配偶分擔2名子女扶養費後
    ，聲請人每月應支出之子女扶養費應以13,553元為度【計算
    式：（17,303×2－7,500）÷2＝13,553】，聲請人就此主張支
    出子女扶養費8,000元，應屬可採。至聲請人個人日常生活
    必要費用部分，審酌聲請人負債之現況，基於社會經濟活動
    之互賴及誠信，該日常生活所需費用，自應節制開支，不得
    有超越一般人最低生活標準之享受，否則反失衡平，本院依
    消債條例第64條之2第1項，參酌衛福部社會司所公告歷年最
    低生活費標準，111年度高雄市最低生活費標準14,419元之1
    .2倍為17,303元，則聲請人每月最低生活費除有特殊情形並
    有證據證明者外，自宜以此為度，始得認係必要支出。聲請
    人主張每月個人必要生活費為16,000元，尚低於上開標準17
    ,303元，亦屬可採。
  ㈣綜上所述，以聲請人現每月之收入25,200元為其償債能力基
    準，扣除其每月個人必要生活費16,000元、扶養費8,000元
    後僅餘1,200元，而聲請人目前負債總額為3,188,430元，扣
    除保險解約金810元後，債務餘額為3,187,620元，以上開餘
    額按月攤還結果，約百年餘期間始能清償完畢，堪認聲請人
    確有不能清償債務或有不能清償之虞之情事。從而，聲請人
    主張已不能清償債務，聲請本院准予更生，依所舉事證及本
    院調查結果，即無不合。
四、末按「法院開始更生程序之裁定，應載明其年、月、日、時
    ，並即時發生效力。」、「法院裁定開始更生或清算程序後
    ，得命司法事務官進行更生或清算程序，必要時得選任律師
    、會計師或其他適當之自然人或法人一人為監督人或管理人
    。」消費者債務清理條例第45條第1 項、第16條第1 項分別
    定有明文。本件聲請人其目前收入及財產狀況，不能履行債
    務，依聲請人其目前收入及財產狀況，未償之債務亦屬不能
    清償，有如上述。此外，復查無聲請人有消費者債務清理條
    例第46條各款所定駁回更生聲請等事由，從而，聲請人聲請
    更生，洵屬有據，應予准許，爰命司法事務官進行本件更生
    程序。
五、依消費者債務清理條例第11條第1 項、第45條第1 項、第16
    條第1 項，裁定如主文。
中　　華　　民　　國　　111 　年　　5 　　月　　30　　日
              　　        民事庭　法　官　薛博仁
以上正本係照原本作成。
本裁定已於111年5月30日下午4時公告。
本裁定不得抗告。
中　　華　　民　　國　　111 　年　　5 　　月　　30　　日
  　                              書記官　郭南宏